【裁判字號】    99,司財管,34
【裁判日期】    990402
【裁判案由】    選任財產管理人
【裁判全文】
臺灣臺南地方法院民事裁定            99年度司財管字第34號
聲  請  人  甲○○
上列聲請人聲請選任財產管理人事件，本院裁定如下：
    主      文
選任財政部國有財產局臺灣南區辦事處臺南分處為失蹤人乙○、
丁○○、丙○○之財產管理人。
聲請程序費用新臺幣壹仟元由聲請人負擔。
    理      由
一、按失蹤人失蹤後，未受死亡宣告前，其財產之管理，依非訟
    事件法之規定；關於失蹤人之財產管理事件，由其住所地之
    法院管轄；失蹤人未置財產管理人者，其財產管理人依下列
    順序定之：(一)配偶，(二)父母，(三)成年子女，(四)與失蹤人同居
    之祖父母，(五)家長；不能依前項規定定財產管理人時，法院
    得因利害關係人或檢察官之聲請，選任財產管理人。民法第
    10條、非訟事件法第108條、第109條第1項分別定有明文。
    又所謂失蹤係指失蹤人離去其最後住所或居所，而陷於生死
    不明之狀態而言（最高法院85年度臺抗字第328號裁定意旨
    參照）。
二、本件聲請意旨略以：聲請人甲○○為臺南市○○區○○段四
    小段15地號土地之共有人，而依上開土地之土地登記謄本觀
    之，乙○、丁○○、丙○○就上開土地均各有7分之1之應有
    部分，惟其音訊全無、下落不明，經聲請人向臺南市中西區
    戶政事務所查詢乙○、丁○○、丙○○之資料，亦查無相關
    戶籍資料，是乙○、丁○○、丙○○音訊全無、下落不明，
    失蹤多年，又查無任何親屬，自無法依非訟事件法第109條
    第1項定財產管理人，而聲請人既為系爭土地之共有人，有
    請求分割之權利，而為利害關係人，爰依民法第10條、非訟
    事件法第109條第2項聲請指定財政部國有財產局臺灣南區辦
    事處臺南分處為失蹤人乙○、丁○○、丙○○之財產管理人
    等語。
三、經查，聲請人主張坐落臺南市○○區○○段四小段15地號土
    地為聲請人甲○○與乙○、丁○○、丙○○等人所共有，且
    依上開土地之總登記所記載之共有人有乙○（住址：臺南市
    白金町五丁目1號）、丁○○（住址：臺南市開山町二丁目1
    號）、丙○○（住址：臺南市開山町二丁目1號）等人，惟
    經聲請人向臺南市中西區戶政事務所查詢，卻查無乙○、丁○○、丙○○之設籍資料等事實，有聲請人所提土地登記第
    二類謄本、臺南市中西區戶政事務所95年5月15日南市中西
    戶宜字第0950001882號函影本在卷可稽；又經本院向臺南市
    中西區戶政事務所查詢結果，亦查無乙○、丁○○、丙○○
    3人光復後設籍之資料，有卷附臺南市中西區戶政事務所97
    年6月17日南市中西戶信字第0970002201號函附卷可稽，是
    聲請人之主張，堪信為真實。又聲請人既與失蹤人乙○、丁○○、丙○○同為上開土地之共有人，自有利害關係，而失
    蹤人乙○、丁○○、丙○○之所在及生死均不明，亦查無其
    他非訟事件法第109條第1項所定各順序之財產管理人，則聲
    請人以利害關係人之身分，聲請選任失蹤人乙○、丁○○、
    丙○○之財產管理人，即屬有據。
四、為使失蹤人財產之處置順利進行，並考量財產管理之專業性
    與公平性，本院認選任財政部國有財產局臺灣南區辦事處臺
    南分處為失蹤人乙○、丁○○、丙○○之財產管理人為適當
    ，爰裁定如主文所示。
中    華    民    國    99    年    4    月    2    日
                        家事法庭    司法事務官柯雅菱
以上正本係照原本作成。
如不服本裁定，應於裁定送達後10日內向本院提出抗告狀，並繳
納抗告費新台幣1千元。
中    華    民    國    99    年    4    月    6    日
                                    書記官     曾詩珊

司法院資訊處製作；財團法人民間司法改革基金會備份。
